Inventaris van het archief van Pieter van Bleiswijk, 1772-1787
Nationaal Archief, Den Haag
Pieter van Bleiswijk
Raadpensionaris Van Bleiswijk
oudste stuk - jongste stuk: 1772-1787
3546
664 inventarisnummer(s); 9,00 meter
Normale geschreven en gedrukte documenten, geen bijzondere handschriften.
Nationaal Archief, Den Haag
Pieter van Bleiswijk leefde van 1724 tot 1790. In 1772 volgde hij Pieter Steyn, die op 5 november 1772 was overleden, op als raadpensionaris. Op 28 november 1777 en 22 november 1782 werd hij herbenoemd. In september 1787 werd duidelijk dat Pieter van Bleiswijk niet herbenoemd zou worden. De reden hiervoor was gelegen in de al jaren durende strijd tussen Holland en de stadhouder, welke strijd in 1787 uiteindelijk in het voordeel van de laatste werd beslecht. Tijdens het raadpensionarisschap van Pieter van Bleiswijk waren er verschillende grote problemen zowel op het gebied van de binnenlandse als buitenlandse politiek. de belangrijkste waren de kwesties van de augmentatie, de pogingen tot verbetering van leger en vloot; de kwestie van de weggelopen slaven in Suriname; de Amerikaanse vrijheidsoorlog en de oorlog met Groot-Brittannië; en het verdrag van gewapende neutraliteit. De in deze inventaris beschreven stukken vormen slechts een klein gedeelte van het oorspronkelijk archief van Pieter van Bleiswijk. Het archief is door de veiling van 1791 over vele personen verspreid geraakt en bij stukjes en beetjes teruggekomen in het Algemeen Rijksarchief. In tegenstelling tot het archief van zijn voorganger Pieter Steyn, bevat dit archief in de diplomatieke correspondentie meer afschriften van brieven aan Hendrik Fagel en de Staten-Generaal dan aan Van Bleiswijk zelf gerichtte brieven. Evenals in het archief van Pieter Steyn is ook voor de periode van Pieter van Bleiswijk het archief van de secrete kas, waaruit geheime missies in binnen- en buitenland betaald werden, bewaard gebleven.
Archiefvorming
Geschiedenis van de archiefvormer
Levensloop van Pieter van Bleiswijk
Pieter van Bleiswijk
Jaarboek van het Centraal Bureau voor Genealogie en het Iconografisch Bureau, Den Haag 1975, pp. 114-118; A.J. van der Aa, Biografisch woordenboek der Nederlanden, (Haarlem 1858), deel B, pp. 187, 188; P.C. Molhuysen en P.J. Blok, Nieuw Nederlands Biografisch woordenboek, Leiden 1924, deel X, pp. 78-80.
Zijn naam wordt ook wel geschreven als Van Bleyswijk. In deze inventaris is echter gekozen voor Van Bleiswijk.
werd op 3 augustus 1724 in Delft geboren als zoon van Abraham van Bleiswijk Pietersz. en Maria Gribius. Zijn vader was onder meer baljuw van Delfland; hij stamde uit een oud Delfts regentengeslacht.
Van 27 februari 1741 tot 18 mei 1745 studeerde Pieter van Bleiswijk rechten in Leiden, welke studie hij afrondde met een dissertatie getiteld: "Specimen Physico Mathematicum inaugurale de Aggeribus".
Hij vestigde zich als advocaat in Delft en pas op 28-jarige leeftijd bekleedde hij zijn eerste openbare functie. Op 16 juni 1752 werd hij benoemd tot tweede pensionaris van Delft. Een jaar later, op 1 mei 1753, trouwde hij met Geertruida Anthonia van Bleiswijk. In 1756 volgde zijn aanstelling als eerste pensionaris van Delft, welk ambt hij tot zijn benoeming tot raadpensionaris in 1772 heeft bekleed.
In 1772 volgde hij Pieter Steyn, die op 5 november 1772 was overleden, op als raadpensionaris. Na op 25 november aan prins Willem V het verzoek te hebben gedaan om de door hem gewenste wijzigingen in de instructie aan te brengen, werd op 26 november 1772 de nominatie door de Staten van Holland opgesteld. Naast de naam van Pieter van Bleiswijk kwamen op de nominatie nog twee namen voor: Egbert van Berkel, pensionaris van Amsterdam, en Daniel Ras, raad in de vroedschap van Alkmaar. Dat van Bleiswijk als eerste op de nominatie was geplaatst, was enerzijds een gevolg van het feit dat zelfs in Amsterdam de oppositie tegen Van Berkel zo groot was dat men hem dit ambt niet gunde. Tevens werd Van Bleiswijk naar voren geschoven door de hertog van Brunswijk.
Na de electie van Van Bleiswijk op 27 november vroeg hij enige dagen bedenktijd. Eén van zijn motieven was dat hij zijn curatorschap van de universiteit van Leiden, waartoe hij op 25 november 1769 benoemd was, wilde behouden. De Staten van Holland keurden dit verzoek goed. Op 1 december 1772 nam Pieter van Bleiswijk het ambt van raadpensionaris op zich.
Op dezelfde dag werd hij voorgedragen als pensionaris van de Ridderschap en als lid van de afvaardiging van de Staten van Holland in de Staten-Generaal
RAZH, Archief van de Staten van Holland na 1572, inv.nr. 228, resoluties van 25-27 november en 1 december 1772; H.T. Colenbrander, De patriottentijd hoofdzakelijk naar buitenlandse bescheiden, Den Haag 1897, deel 1, pp. 103-104 (hierna geciteerd als Colenbrander).
. Al voor 1772 circuleerden geruchten over mogelijke andere benoemingen van Pieter van Bleiswijk. In 1765 scheen overwogen te zijn hem te benoemen tot particulier secretaris van prins Willem V
F.J.L. Krämer, Gedenkschriften van Gijsbert Jan van Hardenbroek (1747-1787), Amsterdam 1901, Historisch Genootschap, derde serie, deel 14, p. 297 (hierna vermeld als Hardenbroek).
. In 1769 werd gedacht aan zijn opvolging van Pieter Steyn als raadpensionaris. Deze laatste functie verkreeg hij toen (nog) niet wegens politieke complicaties
Th. Bussemaker, Archives ou correspondance inédité de la maison d'Orange-Nassau, Leyde 1910, vijfde serie, deel T, pp. 141-143 (hierna vermeld als Archives).
. Dat Pieter van Bleiswijk al lang voor zijn benoeming tot raadpensionaris politiek belangrijk was, blijkt wel uit het feit dat hij een van de samenstellers van de alom bekende akte van Consulentschap van 1766 was
Hardenbroek, 1, p. 434.
. Hij werd gezien als een protégé van de hertog van Brunswijk. Deze relatie bevorderde zijn benoeming in 1772, maar de verhouding tussen hen beiden bekoelde sterk tijdens zijn raadpensionarisschap
Archives, 1, pp. 228, 444, 453; Archives, vijfde serie,II, p. 11.
.
Op 28 november 1777 en 22 november 1782 werd hij herbenoemd. In 1782 ging dit echter met grote problemen achter de schermen gepaard aangezien onder andere het stadsbestuur van Amsterdam zijn aanstelling niet wilde verlengen. Alleen het feit dat zijn tegenstanders het niet eens konden worden over een opvolger, maakte dat Van Bleiswijk toch opnieuw benoemd werd
RAZH, Archief Slingeland-de Vrij Temminck, inv.nr. 522; BAZH, Archief van de Staten van Holland na 1572, inv.nr. 244, resoluties van 1 en 22 november 1782; Hardenbroek, IV, pp. 161, 171, 180, 181, 187, 212, 216; Archives, vijfde serie, III, p. 161.
In november 1787 zou de derde ambtstermijn van Van Bleiswijk aflopen. In juni van dat jaar circuleerden er echter al geruchten over Laurens van de Spiegel als nieuwe raadpensionaris van Holland. In september 1787 werd duidelijk dat Pieter van Bleiswijk niet herbenoemd zou worden. De reden hiervoor was gelegen in de al jaren durende strijd tussen Holland en de stadhouder, welke strijd in 1787 uiteindelijk in het voordeel van de laatste werd beslecht. Na de aanhouding van zijn vrouw, prinses Wilhelmina, op 28 juni 1787 bij Goejanverwellesluis, wist prins Willem V, geruggesteund door Pruisische troepen, herstel van zijn stadhouderlijke waardigheden te verkrijgen. De resolutie van de Staten van Holland hiertoe werd op 18 september 1787 aangenomen. Een dag hiervoor, op 17 september, hadden de Staten besloten om Pieter van Bleiswijk door vier boden van de Staten te laten bewaken. Dit om te voorkomen dat hij, met medeneming van het grootzegel van Holland, naar Amsterdam zou vluchten. Deze stad bood toen nog tegenstand tegen de Pruisische troepen. Toen prins Willem V op 26 september, nadat de resolutie van 18 september was aangenomen, in Den Haag teruggekeerde en daar hartelijk welkom werd geheten door Van Bleiswijk, wekte dit dan ook wel verbazing
Nieuwe Nederlandsche jaerboeken, of vervolg der merkwaerdigste geschiedenissen die voorgevallen zijn in de Vereenigde Provincien, de Generaliteitslanden en de Volksplantingen van den Staet, 1787, deel 5, pp. 4553, 4620, 4621 (hierna vermeld als Nederlandsche jaarboeken).
Hoewel de naam van Pieter van Bleiswijk niet voorkwam op de lijst van diegenen die uit hun ambt moesten worden ontzet om prinses Wilhelmina genoegdoening te verschaffen voor haar aanhouding op 28 juni, was het duidelijk dat hij moest verdwijnen. Wel stond men hem toe om zelf zijn ontslag in te dienen. Hij deed dit op 3 november. Hij verzocht niet alleen om zijn ontslag, maar wilde zelfs niet meer benoemd worden in een andere functie, zoals voor hem met Jakob Gilles was gebeurd. Op 9 november 1787 werd zijn ontslag aanvaard en werd hem een pensioen van 4000 gulden toegekend. Zijn ontslag als raadpensionaris impliceerde ook dat hij de functies van pensionaris van de Ridderschap, grootzegelbewaarder, chartermeester en registermeester van de lenen van Holland moest neerleggen. In deze laatste drie functies was hij aangesteld op 18 november 1774 na het overlijden van Willem Bentinck van Rhoon. In het verleden had de raadpensionaris gewoonlijk deze ambten bekleed, maar na het overlijden van Pieter Steyn had Willem Bentinck als raadpensionans ad interim ze verkregen. Op dezelfde dag, 9 november 1787, werd Laurens Pieter van de Spiegel, zoals de geruchten al gewild hadden en prins Willem V al op 30 oktober aan de prins van Nassau Weilburg had meegedeeld, raadpensionaris van Holland
R AZH, Archief van Laurens Pieter van de Spiegel, inv.nrs. 16, 17,
21-24, 28, 46, 47; RAZH, Archief van de Staten van Holland na 1572, inv.nr. 266, resoluties van 3, 6, 8 en 9 oktober 1787; Archtves, vijfde serie, III, p. 546.
.
Op 29 oktober 1790 overleed Pieter van Bleiswijk, kinderloos, op de buitenplaats "Buitenrust" in Den Haag.
Problemen tijdens het raadpensionarisschap van Pieter van Bleiswijk
Tijdens het raadpensionarisschap van Pieter van Bleiswijk waren er verschillende grote problemen zowel op het gebied van de binnenlandse als buitenlandse politiek. Enkele van deze problemen, waarvan in dit archief een groot aantal stukken zitten, zullen hierna kort besproken worden
Voor alle hierna behandelde onderwerpen, zie ook de resoluties en secrete resoluties van de Staten van Holland en West-Friesland en de Staten-Generaal.
:
"Augmentatie", pogingen tot verbetering van leger en vloot.
De weggelopen slaven in Suriname.
De Amerikaanse vrijheidsoorlog en de oorlog met Groot-Brittanniè.
Convooiering van handelsschepen.
De Schotse brigade.
Het gedrag van de commandeur van St. Eustatius.
De "Affaire Paul Jones"
Het verdrag van gewapende neutraliteit.
Concept-handelsverdrag tussen Amsterdam en het congres van Noord- Amerika.
De vrede van Parijs.
De openstelling van de Schelde.
De positie van prins Willem V.
a. "Augmentatie", pogingen tot verbetering van leger en vloot
Gedurende de tweede helft van de achttiende eeuw is het onderhoud van het leger en de vloot
J.S. Bartstra jr., Vlootherstel en legeraugmentatie 1770-1780, Assen 1952, pp. 1-196; Voor een samenvatting over de periode vóór 1772, zie pp. 1-6 en voor de periode 1773-1775, zie pp. 152-155 (hierna vermeld als Bartstra); RAZH, Archief van Pieter van Bleiswijk, inv. nrs. 154-163, bijlage 1 nr. 6, 10, 19; Archives, vijfde serie, I, p. 310 e.v.
een groot politiek probleem geweest. Oorzaken van de verwaarlozing van leger en vloot waren onder andere: de slechte financiële positie van de gewesten, de onmogelijkheid het herstel van de vloot en van het leger van elkaar los te koppelen, de tegenstelling tussen de landprovincies en de zeeprovincies, de problemen tussen de zeeprovincies Holland en Zeeland op het gebied van de overzeese handel, de (te) machtige positie van de stad Amsterdam, en de aanwezigheid van twee politieke facties: een pro-Franse, die geen herstel en uitbreiding van het leger wenste, en een pro-Engelse die geen herstel en uitbreiding van de vloot wenste.
Naast deze problemen werd de politieke sfeer ook nog vertroebeld door de steeds moeizamer wordende verhouding tussen de Staten van Holland en de opeenvolgende Oranje's. Al gedurende de ambtsperiode van Pieter Steyn (1749-1772) heeft de verbetering van het leger en de vloot als een schaduw over de binnenlandse politiek gelegen. Gouvernante prinses Anna (1751-1759) stond een koppeling van het herstel van leger en vloot voor. Hierdoor duurde het tot na haar dood, in 1759, voor er eindelijk schepen werden gebouwd om handelsschepen te convooieren. Dit ondanks het feit dat in 1756 de Zevenjarige Oorlog uitgebroken was.
Na het beëindigen van de vijandelijkheden werd tevergeefs getracht de vloot op peil te brengen. Voorstellen van de Raad van State hiertoe werden op de lange baan geschoven: men besloot te wachten tot prins Willem V in 1766 stadhouder zou worden. In 1768 kwamen de besprekingen onder leiding van prins Willem V opnieuw op gang en deze zouden, overigens vruchteloos, doorgaan tot het uitbreken van de vierde Engelse oorlog in 1780.
In 1773 leek het mogelijk de impasse tussen Holland enerzijds en de andere gewesten anderzijds te doorbreken. Op 1 april van dat jaar stemden alle gewesten in met een resolutie waarin aan prins Willem V verzocht werd een plan op te stellen voor vlootherstel en legeraugmentatie. Prins Willem V diende op 19 juli een plan in voor legeraugmentatie, maar weigerde het onderhoud en herstel van de vloot (de equipage) op te nemen in de jaarlijkse Staat van oorlog. Holland stelde dit echter als voorwaarde voor het goedkeuren van het plan voor de legeraugmentatie. Zonder resultaat vergaderde men door, tot in 1775 de hele discussie door een andere politieke crisis werd onderbroken, namelijk het geschil over het al dan niet zenden van een militaire expeditie naar Suriname. Wel werden incidenteel schepen geëquipeerd om de handelsvloot te beschermen tegen Marokkaanse kapers nadat in 1775 de oorlog was uitgebroken tussen de Republiek en Marokko
RAZH, Archief van Pieter van Bleiswijk, inv.nrs. 536-540; Bartstra, p. 161.
. In 1777 eiste Gelderland, dat, naast deze bijna vaste equipage voor de vloot, ook de legeraugmentatie ter hand genomen zou worden. Het probleem van de legeraugmentatie en de equipage van oorlogsschepen, dat in aanvang een binnenlands probleem was geweest werd in deze jaren echter steeds meer verweven met de problemen van de Republiek op buitenlands gebied. Aan de landzijde bestond de oorlogsdreiging over de erfopvolging in Beieren
RAZH, Archief van Pieter van Bleiswijk, inv.nr. 597; Bartstra, pp. 177-187.
en aan de zeezijde werden de verzoeken om bescherming van de handelsvloot steeds dringender. Hierdoor werd de controverse tussen land- en zeeprovincies allengs meer versterkt. Groot-Brittannië, dat sinds 1775 met haar kolonie Noord-Amerika in oorlog was, nam in toenemende mate Hollandse schepen, varend op de West, in beslag
RAZH, Archief van Pieter van Bleiswijk, inv.nrs. 427-440.
. Hierdoor werd de vraag naar convooiering van handelsschepen door oorlogsschepen steeds dringender. Doordat de handel van de Republiek ernstig benadeeld werd door de genoemde inbeslagname van schepen door de Engelsen, verdween het meningsverschil over de equipage van schepen, waar nu een onuitgesproken overeenstemming tussen alle gewesten over was. Hiervoor in de plaats kwam echter een nieuw probleem: het beperkt of onbeperkt convooieren van handelsschepen.
b. De weggelopen slaven in Suriname
Het bestuur van de kolonie Suriname voor de Republiek bestond sinds 1772 uit vertegenwoordigers van de stad Amsterdam en van de WIC. In dat jaar had namelijk de familie van Sommelsdijk haar aandelen in de kolonie aan de stad Amsterdam verkocht.
Een groot probleem voor Suriname vormde de weggelopen slaven,
RAZH, Archief van Pieter van Bleiswijk, inv.nrs. 301-340; Archives, vijfde serie, I, p. 372 e.v.; M. Müller, Tien jaren Surinaamse gueri1la en slavenopstanden, in: Tijdschrift voor geschiedenis, 86e jrg., 1973, pp. 21-50; Bartstra, p. 147 e.v.; R. van Lier, Samenleving in een grensgebied, een sociaal-historische studie van Suriname, Amsterdam 1977, vooral pp. 37-44.
die zich na hun vlucht van de plantages in de oerwouden vestigden en van tijd tot tijd overvallen deden op plantages om aan goederen te komen. Nadat in 1749, 1760 en 1762 vrede met groepen weggelopen slaven was gesloten - deze groepen werden dan ook "de bevreedigde boschnegers" genoemd - besloot men omstreeks 1770 de nieuwe weglopers die zich aan de Cotticarivier gevestigd hadden met militaire middelen te bestrijden. Nadat in Suriname zelf al militaire korpsen waren gevormd, werd in 1772 door de Staten-Generaal de kolonel Louis Henri Fourgeoud aan het hoofd van een expeditieleger uitgezonden naar Suriname. Zijn komst en aanwezigheid wekten veel tegenstand in Suriname, zowel vanwege de hardheid waarmee hij wilde optreden, als vanwege het geringe effect van de expedities in het oerwoud. De weggelopen slaven vluchtten namelijk vaak de grens over naar Frans Guyana (Cayenne) waar ze min of meer beschermd werden, aangezien de Franse regering verboden had dat Nederlandse militairen de weggelopen slaven tot op het grondgebied van Cayenne zouden achtervolgen.
Op 29 september werd in de Staten van Holland een resolutie aangenomen waarin besloten werd de troepen van Fourgeoud, die door ziekte en overvallen erg uitgedund waren, aan te vullen met nieuwe manschappen. Dit ondanks het feit dat de gedeputeerden van Amsterdam tegenstemden. Dat het mogelijk was de resolutie aan te nemen met Amsterdam als tegenstemmer kwam door de manier van regeren in die tijd. Wanneer een resolutie met eenparigheid van stemmen was aangenomen, zoals in dit geval de resolutie van 23 september 1772 waarin het zenden van troepen naar Suriname werd goedgekeurd, konden vervolgresoluties, ondanks tegenstemmen, toch bij meerderheid van stemmen aangenomen worden.
Amsterdam dat bang was dat via slinkse wegen toch een legeraugmentatie uitgevoerd zou worden, zonder dat er iets aan de vloot gedaan werd, hield daarop zijn bijdrage in de kosten van het expeditieleger in. Onderhandelingen tussen Van Bleiswijk, Willem V en de stad Amsterdam dreigden op niets uit te lopen, totdat in juli 1775 bekend werd dat er rondom de plantages in Suriname een cordon zou worden opgetrokken en dat Fourgeoud op 1 augustus 1776, op welk tijdstip men verwachtte dat het cordon gereed zou zijn, met zijn troepen naar de Republiek zou terug keren, waar de troepen vervolgens afgedankt zouden worden. Het plan tot het leggen van een cordon om de plantages in Suriname was afkomstig van Jan Nepveu, gouverneur van Suriname en één van de grootste tegenstanders van Fourgeoud. Toch wist Fourgeoud zich uiteindelijk tot 1778 in Suriname te handhaven, waarna hij met zijn sterk gedecimeerde troepen naar de Republiek terugkeerde.
c. De Amerikaanse vrijheidsoorlog en de oorlog met Groot-Brittannië
1. De convooiering van handelsschepen
In 1775 brak de oorlog uit tussen Groot-Brittannië en haar koloniën in Noord-Amerika. Het kleine aantal pamfletten wat hierover in het begin van deze oorlog in de Republiek verscheen, lijkt erop te wijzen dat deze oorlog politiek niet sterk in de belangstelling stond
F.W. van Wijk, De Republiek en Amerika 1776-1782, Leiden 1921, pp. 1-18 (hierna vermeld als Wijk); P.J. van Winter, Onze eerste diplomatieke betrekkingen met de Vereenigde Staten, in: Tijdschrift voor Geschiedenis, 38e jrg., 1923, pp. 68-82.
. Wel begrepen de kooplieden dat Noord-Amerika, dat zelf weinig producten fabriceerde en tot 1775 geheel bevoorraad werd door Groot-Brittannië, een geheel nieuwe en waarschijnlijk profijtelijke markt zou kunnen worden. Via het eiland St. Eustatius, in deze tijd de "Gouden rots" genoemd, ontstond een levendige handel op Amerika, waarin naast allerlei andere producten munitie een erg belangrijke rol speelde
RAZH, Archief van Pieter van Bleiswijk, inv.nrs. 460-472; J.W. Schulte Nordholt, Voorbeeld in de verte. De invloed van de Amerikaanse revolutie in Nederland, Baarn 1979, pp. 37-51 (hier vermeld als Schulte Nordholt); W.R. Menkman, Sint Eustacius gouden tijden, in: De Westindische gids, jrg. XIV, 1934, pp. 369-396; W.R. Menkman, Het voorspel der verovering van St. Eustacius in 1781, in: De Westindische gids, jrg. XV, 1935, pp. 321-337, 354-370.
. Deze handel leidde tot een groot aantal conflicten met Groot-Brittannië. Al in 1775 werd bij monde van Joseph Yorke, gezant van Groot-Brittannië in de Republiek, geprotesteerd tegen de handel in munitie op Noord-Amerika, terwijl de Engelsen in 1776 begonnen Nederlandse schepen op te brengen en de lading verbeurd te verklaren. Uit het feit dat toch nog zovelen het waagden om zich met deze handel bezig te houden blijkt wel dat het toch, ondanks de inbeslagname van schepen en lading, zeer winstgevend was. De Staten-Generaal die trachtten te doen alsof ze maatregelen namen om de sluikhandel tegen te gaan, konden behalve protesteren bij de Engelse regering, niets doen om de gedupeerde kooplieden te helpen. Aangezien het aantal inbeslaggenomen schepen steeds groter werd, werden de verzoeken van kooplieden om de handelsschepen door oorlogsschepen te laten convooieren
RAZH, Archief van Pieter van Bleiswijk, inv.nrs. 442-459; Bartstra, pp. 217-263; Archives, vijfde serie, I, p. 578 e.v.; II, pp. 1-253.
steeds dringender. Ook hierbij tekenden zich in de Republiek twee partijen af: degenen die in navolging van de eis van Frankrijk onbeperkt convooi wilden
Onbeperkt (ongelimiteerd) convooi = alle handelsschepen met handelswaar, ook scheepsmaterialen convooieren.
wilden en degenen die in navolging van Groot-Brittannië geen of slechts beperkt convooi
Beperkt (gelimiteerd) convooi =
a. standpunt in de Republiek bij beperkt convooi: alle handelsschepen met handelswaar, ook scheepsmaterialen behalve hout convooieren
b. standpunt van Groot-Brittannië bij beperkt convooi: alle handelsschepen met handelswaar, maar geen scheepsmaterialen convooieren. Groot-Brittannië weigerde ook een lijst te geven van de materialen die ze als scheepsmaterialen definieerden.
.
Op 19 november 1778 werd in de Staten van Holland, ondanks scherp protest van Amsterdam, een resolutie vóór beperkt convooi aangenomen. De dreiging van Frankrijk, via de Franse gezant in de Republiek, Vauguyon, om de invoer van Hollandse produkten te beperken, deed de stad Haarlem naar het Amsterdamse kamp overlopen. De handelsprodukten uit de andere steden dreigden echter door beperkende maatregelen uit Frankrijk geweerd te worden. Op 26 januari 1779 besloten de Staten van Holland de resolutie over beperkte convooiering in te trekken en de gevraagde rapporten van de admiraliteitscolleges over de financiële en materiële toestand van de colleges en de oorlogsschepen af te wachten. De rapporten werden op 10 maart 1779 ingediend en hieruit bleek, evenals uit de rapporten van 1772, de rampzalige financiële en materiële situatie van de admiraliteitscolleges
RAZH, Archief van Pieter van Bleiswijk inv.nrs. 349, 350, 358, 365.